臺灣高等法院交通事件裁定　　　　　　96年度交抗字第653 號
　　抗　告　人
　　即受處分人　甲○○
上列抗告人即受處分人因違反道路交通管理處罰條例案件，不服
臺灣桃園地方法院中華民國96年7月9日裁定（95年度交聲更（二
）字第18號），提起抗告，本院裁定如下：
    主  文
抗告駁回。
    理  由
一、原處分意旨略以：受處分人甲○○於民國（下同）92年10月
    25日（應為26日之誤載）凌晨1時58分許，駕駛車牌號碼Ｔ9
    —0449號自用小客車（下稱上開自小客車），行經桃園縣楊
    梅鎮○○路、大平街交岔口時，轉彎車未讓黃文智所駕駛之
    Ｗ3—5690號自用小客車（下稱系爭自小客車）直行車先行
    ，以致肇事，使黃文智車上搭載之乘客張偉麗受傷。異議人
    在肇事後，未即時下車處理，反駕車逃逸，而為桃園縣政府
    警察局交通隊警員舉發違反道路交通管理處罰條例第48條第
    6款、同條例第62條第1項，並填製桃園縣政府警察局桃警局
    交字第D1A027250號舉發違反道路交通管理事件通知單（下
    稱系爭違規通知單）；惟異議人於應到案日期（93年1月8日
    ）前到案陳述不服舉發，裁決機關認無理由，即於93年2月3
    日以壢監裁字第裁53—D1A027250號違反道路交通管理事件
    裁決書，依道路交通管理處罰條例第48條第6款（裁決書誤
    植為第48條第1項第6款）、第63條第1項、第62條第1項、第
    67條第1項等規定，裁處異議人罰鍰新臺幣（下同）900元，
    並記違規點數1點，及吊銷駕駛執照、終生禁考等語。
二、聲明異議意旨略以：異議人於92年10月26日凌晨，駕駛上開
    自小客車沿桃園縣楊梅鎮○○街行駛，於同日凌晨1 時58分
    許行經大模路與大平街口時，因車速過快閃避不及，而與黃
    文智所駕駛由大模路轉行梅山西街方向之系爭自小客車發生
    撞擊，異議人因車頭右側被撞後轉向梅山西街，且因無法煞
    車而衝至武營街42號才完全停止，異議人下車查看車輛後，
    在走回現場途中，警員即將其帶回楊梅派出所進行酒測及偵
    訊，而桃園縣政府警察局交通隊警員劉奕豐所開立系爭違規
    通知單違規時間為92年10月25日1 時58分已明顯不符，況異
    議人當時係開車要直行，不是要轉彎，且異議人當時因酒後
    駕車而不知黃文智車上搭載之乘客張偉麗有受傷之事實，亦
    無逃逸之意思，為此聲明異議云云。
三、原法院裁定略以：異議人即受處分人於92年10月26日凌晨1
    時58分許，酒後駕駛上開自用小客車，沿桃園縣桃園市○○
    街，由北往南方向行駛，行經大模路與大平街交岔路口處時
    ，其上開自用小客車係左方車，未讓由黃文智所駕駛，沿大
    模路由西往東方向行駛之右方車即系爭自用小客車先行，以
    致肇事，致黃文智車上之乘客張偉麗受傷。異議人於肇事後
    ，未下車處理，反駕車逃逸。因認異議人即受處分人有(1)爭
    道行駛，左方車不讓右方車先行；(2)肇事致人受傷而逃逸等
    二項違規行為。爰就前揭(1)所示之違規行為，以原處分機關
    未予詳查，遽認異議人未依規定轉彎時，轉彎車不讓直行車
    先行，依裁處時即修正前道路交通管理處罰條例第48條第6
    款、第63條第1項裁處異議人罰鍰900元，並記違規點數1點
    ，尚有未洽，而撤銷原處分關於異議人轉彎車不讓直行車先
    行之部分，另依原處分機關裁處時即修正前道路交通管理處
    罰條例第45條第9款、第63條第1項第1款之規定，裁處異議
    人罰鍰900元，並記違規點數1點；復就前揭(2)所示之違規行
    為，以原處分機關依裁處時即修正前道路交通管理處罰條例
    第62條第1項、第67條第1項所為吊銷異議人駕駛執照、終生
    禁考之處分，並無違誤，而駁回異議人此部分異議等語。
四、異議人不服原法院裁定提起抗告意旨略以：
（一）伊於96年7月31日經過楊梅鎮○○街與大模路路口車禍發
      生地，發現伊肇事時行經的大平街口設有閃黃燈，對方行
      經的大模路口設有閃紅燈。
（二）伊之警詢筆錄與錄音帶內容明顯不符，且伊於94年5月中
      旬在肇事現場曾發現證人吳東奎駕駛楊梅私立天晟醫院之
      救護車剛好回家（楊梅鎮○○街1巷9弄1號），另證人吳
      東奎之筆錄為電腦印字，與一般手寫之筆錄不同，故合理
      懷疑其筆錄為虛構。吳東奎表示騎機車一直尾隨、肇事車
      輛加速逃逸，但伊車停車處（武營街42號前）與證人住處
      不足50公尺，何來一直尾隨、肇事車輛加速逃逸之情事？
      吳東奎又證稱伊撞上停在路邊的車輛後，蓋上引擎蓋再開
      車，然伊係於停車處始下來將引擎蓋蓋上，果伊真要逃逸
      ，大可趁吳東奎去告知黃文智及到楊梅派出所的時間離開
      現場，足見證人吳東奎之證言不足採信。
（三）所謂逃逸係指故意逃離肇事現場，使人無法找尋其行跡始
      克相當，若因車速過快而向前滑行至數百公尺外，再因其
      他事故不能即行回轉肇事現場，惟仍待機另轉回肇事地點
      ，即難謂之逃逸。當時雙方車速皆很快，黃文智亦自承其
      車速有時速50公里，以伊肇事時大約近百公里之時速，伊
      車與黃文智之大客貨車撞擊後，因機械故障（事故現場圖
      有油漬外洩可證）、未踩煞車（現場並無任何煞車痕可證
      ）而滑行至離現場約150公尺處始停下，尚屬合理距離（
      檢附自由電子報1紙為證）。且伊並無受外力之影響（如
      攔車等）而係自然靜止後自行前往事發處，再者當時車輛
      仍處於可行駛之狀態，伊若真欲逃逸，豈有於無人之情況
      下自行徒步走回事發現場之理？
（四）異議人駕車一向安分守己，今因飲用酒類肇事，惟僅致對
      方乘客輕傷，並無大礙，且已與被害人達成和解，賠償損
      害，事後悔悟莫及，衡情非無可原。原法院未予詳究，自
      有未洽。
    為此提起抗告，求予撤銷原裁定，更為適當之裁定云云。
五、惟查：
（一）卷附道路交通事故現場圖（臺灣桃園地方法院93年度交聲
      字第83號卷第33頁）及現場照片（同上卷第45頁）經本院
      加以審視比對結果，發現案發當時抗告人所行經之大平街
      口固設有紅綠燈號誌（即同上卷第45頁編號2照片所示）
      ；惟黃文智所行經之大模路口並未設有任何號誌（同頁編
      號1照片所示），足見本件案發當時並無抗告人所稱大平
      街口設有閃黃燈，而對方行經的大模路口設有閃紅燈之情
      形。復參以上開現場照片顯示大平街與大模路之車道數相
      同（均為左右各1車道），以及卷附道路交通事故調查報
      告表（一）載明大平街口雖設有閃光號誌，但並無動作（
      同上卷第34頁）等情，堪認本件案發當時之交岔路口，並
      未劃分幹、支線道；且抗告人所行經之大平街口閃光號誌
      故障，原法院因認抗告人係左方車，於行經號誌故障未劃
      分幹、支線之交岔路口，未暫停讓右方黃文智駕駛之系爭
      自小客車先行，逕自搶道以致肇事，因而撤銷原處分關於
      異議人即抗告人轉彎車不讓直行車先行之部分，另依原處
      分機關裁處時即修正前道路交通管理處罰條例第45條第9
      款、第63條第1項第1款之規定，裁處異議人即抗告人罰鍰
      900元，並記違規點數1點，自屬正確。抗告人雖陳稱伊於
      96年7月31日行經肇事路口發現大平街口設有閃黃燈，大
      模路口設有閃紅燈云云；惟並未附上現場照片以實其說，
      又縱令其所述屬實，亦難以96年7月31日大平街與大模路
      交岔路口之號誌設置情形，據以認定本件案發當時其所行
      經之大平街口為幹線，而黃文智所行經之大模路口係屬支
      線。
（二）抗告人雖另辯稱：警員所製作之警詢筆錄，與警詢錄音帶
      之內容不符云云，而經臺灣桃園地方法院於93年度交簡上
      字第113號甲○○肇事遺棄罪等案件準備程序中當庭勘驗
      抗告人之警詢錄音帶結果，亦發現警員未全程錄音，故無
      法確認該次警詢筆錄之記載是否屬實；然原法院並未採用
      上開製作過程有瑕疵之警詢筆錄，作為認定抗告人違規事
      實之證據，此業據原法院加以闡明，是抗告人猶執陳詞質
      疑上開警詢筆錄之證據能力，仍無解於其本件違規事實之
      認定。再查，證人吳東奎於上開刑事案件審理中所證抗告
      人肇事後逃逸之基本事實，與證人黃文智於原法院更一審
      審理中所證情節互核相符（見原裁定第5頁），復參以抗
      告人於肇事後其上開自小客車最終停放地點與肇事地點相
      隔約200餘公尺，且中間尚需經過左轉與右轉各1次，不論
      由距離、行車動線以觀，均非事故後單純受外力推擠之車
      輛所能到達乙情，自足以佐證證人吳東奎於上開刑事案件
      審理中所證抗告人肇事後逃逸之基本事實，確與事實相符
      ，堪以採信。抗告人所指證人吳東奎係私立天晟醫院之救
      護車駕駛、吳東奎筆錄為電腦印字、其車輛最終停放地點
      與吳東奎住處相距不足50公尺、其下車將引擎蓋蓋上之時
      間及其並未趁吳東奎去告知黃文智及到楊梅派出所的時間
      離開現場等各情，或與本件待證事實迥不相涉，或僅屬抗
      告人逃逸過程中或逃逸行為完成後之細節，均不足以彈劾
      證人吳東奎於上開刑事案件審理中所證抗告人肇事後逃逸
      之基本事實之可信性。
（三）抗告人復以自由電子報1紙，據以佐證伊肇事時大約近百
      公里之時速，伊車與黃文智之車輛撞擊後，因機械故障、
      未踩煞車而滑行至離現場約150公尺處始停下，尚屬合理
      距離云云，並謂伊並無受外力之影響（如攔車等）而係自
      然靜止後自行前往事發處，且當時車輛仍處於可行駛之狀
      態，伊若真欲逃逸，豈有於無人之情況下自行徒步走回事
      發現場之理云云；惟觀諸其所附之自由電子報內容，係記
      者描述肇事車輛高速失控自後方追撞前車，再向前暴衝17
      0 公尺始停住等情，與本件抗告人於肇事後先向左轉再向
      右轉（見臺灣桃園地方法院93年度交聲字第83號卷第17頁
      ），終因車輛拋錨始停下之情節全然不同，自難僅以該報
      導遽為抗告人有利之認定。況抗告人車輛最終停放處與肇
      事地點間，有2個交岔路口，若謂抗告人肇事後，車輛僅
      因失控高速滑行而得以完成2個近乎直角之左轉與右轉，
      孰人置信？又縱令抗告人於事後復返抵肇事現場，不論其
      車輛是否仍可行駛，亦不論其是否因車輛拋錨，自知無法
      逃遁始再返回現場，均無解於其先前逃逸事實之認定。至
      抗告人所稱伊僅致對方乘客輕傷，並無大礙，且已與被害
      人達成和解，賠償損害，事後悔悟莫及云云，此不過係法
      院審理其所涉刑事案件量刑之參考，與抗告人是否有本件
      交通違規之事實自不相關涉，附此敘明。
（四）綜上所述，原法院以異議人即抗告人係左方車，於行經號
      誌故障未劃分幹、支線之交岔路口，未暫停讓右方黃文智
      駕駛之系爭自小客車先行，逕自搶道以致肇事，因而撤銷
      原處分關於異議人即抗告人轉彎車不讓直行車先行之部分
      ，另依原處分機關裁處時即修正前道路交通管理處罰條例
      第45條第9款、第63條第1項第1款之規定，裁處異議人即
      抗告人罰鍰900元，並記違規點數1點；復以異議人即抗告
      人於肇事後，未下車處理，反駕車逃逸，原處分機關依裁
      處時即修正前道路交通管理處罰條例第62條第1項、第67
      條第1項所為吊銷駕駛執照、終生禁考之處分，並無違誤
      ，而駁回異議人即抗告人此部分異議，洵屬正確。抗告人
      猶執上詞提出抗告，指摘原法院裁定不當云云，為無理由
      ，應予駁回。
六、據上論斷，應依道路交通管理處罰條例第89條，道路交通案
    件處理辦法第26條，刑事訴訟法第412條，裁定如主文。
中　　華　　民　　國　　96　　年　　9 　　月　　5 　　日
                  刑事第九庭審判長法  官　劉景星
                                  法  官　王敏慧
                                  法  官　周盈文
以上正本證明與原本無異。
不得再抗告。
                                  書記官　余姿慧
中　　華　　民　　國　　96　　年　　9 　　月　　5 　　日
